臺灣高等法院民事判決
                                    108年度訴易字第131號
原    告  黃莉庭  
被    告  葉世吉  

上列原告因被告偽造文書等案件提起刑事附帶民事訴訟請求侵權
行為損害賠償事件，經本院刑事庭移送前來（108年度附民字第3
24號），本院於民國108年12月17日言詞辯論終結，判決如下：
    主  文
被告應給付原告新臺幣參萬伍仟柒佰元，及自民國一○八年九月
五日起至清償日止，按週年利率百分之五計算之利息。
原告其餘之訴駁回。
訴訟費用由被告負擔十分之六，餘由原告負擔。
    事實及理由
壹、程序方面：
    被告同意言詞辯論期日不被提解到庭（見本院訴易卷第88頁
    ），合於經合法通知未於言詞辯論期日到場，而無民事訴訟
    法第386條所列各款情形，爰依原告之聲請，由其一造辯論
    而為判決。
貳、實體方面：
一、原告主張：被告於民國107年5月22日下午1時前某時，進入
    伊承租位於新北市○○區○○路00○0號5樓之頂樓加蓋住處內，
    竊取伊所有新臺幣（下同）1萬4,000元現金、價值500元統
    一超商商品卡、卡號0000000000000000號玉山商業銀行信用
    卡、卡號0000000000000000號第一商業銀行VISA金融卡、淡
    水第一信用合作社、玉山商業銀行、郵局、臺灣銀行、中國
    信託商業銀行、台北富邦商業銀行金融卡各1張、淡水第一
    信用合作社存摺1本及身分證、健保卡、機車駕照各1張（下
    稱系爭物品），致伊受有如附表所示財產上損害1萬5,700元
    ，且被告進入伊上開住處侵害隱私權，亦應賠償精神慰撫金
    4萬4,300元，共計6萬元。爰先位依和解契約之法律關係，
    備位依民法第184條第1項前段、第195條第1項規定，提起本
    件訴訟等情。並聲明：被告應給付原告6萬元，及自起訴狀
    繕本送達翌日起至清償日止，按週年利率百分之5計算之利
    息。
二、被告未於言詞辯論期日到場，惟於準備程序期日答辯略以：
    伊承認刑事二審判決之犯罪事實，且對於原告主張之財產上
    損害1萬5,700元無意見，惟精神慰撫金4萬4,300元容有過高
    。伊原為砂石車司機，現在監服刑，雖願與原告和解，但無
    財產賠償等語，資為抗辯。並聲明：原告之訴駁回。
三、原告主張：被告於107年5月22日下午1時前某時，進入伊承
    租位於新北市○○區○○路00○0號5樓之頂樓加蓋住處內，竊取
    伊所有系爭物品，致伊受有如附表所示財產上損害1萬5,700
    元之事實，業據提出收據、傳票、證明單、申請書等件為憑
    （見本院訴易卷第57至77頁），並為被告所不爭執（見本院
    訴易卷第87頁），自堪信屬實。又原告先位依和解契約之法
    律關係、備位依民法第184條第1項前段、第195條第1項規定
    ，請求被告賠償6萬元，被告則以前揭情詞置辯。茲析述如
    下：
㈠、和解契約之法律關係：
  ⒈按當事人互相表示意思一致者，無論其為明示或默示，契約 
    即為成立；稱和解者，謂當事人約定，互相讓步，以終止爭
    執或防止爭執發生之契約，民法第153條第1項、第736條分
    別定有明文。
  ⒉原告雖主張：被告於本院108年度上訴字第1335號刑事案件10
    8年9月4日審判期日，當庭表示願賠償伊6萬元，伊亦同意此
    金額，審判長當庭諭知被告應於108年9月18日前給付該金額
    ，兩造已成立和解契約云云。然原告於該次審判期日已提出
    刑事附帶民事訴訟起訴狀，向被告求償6萬元本息（見本院
    附民卷第2頁）。果若兩造已當庭成立和解契約，何以未簽
    訂書面協議，或逕以和解筆錄終結刑事附帶民事訴訟，原告
    主張尚非無疑。再觀之被告於該次審判期日陳稱「告訴人黃
    莉庭要我賠償6萬元，希望她可以給我帳戶資料，我請家人
    匯款」等語（見本院訴易卷第54頁），亦僅係表達或可由其
    親屬代為付款之意思，而未見兩造有何互相讓步終止爭執之
    合意，充其量只是刑案量刑之參考，而與和解契約之成立有
    間。故原告依和解契約之法律關係，請求被告給付6萬元，
    洵非有據，不能准許。
㈡、侵權行為之法律關係：
  ⒈按因故意或過失，不法侵害他人之權利者，負損害賠償責任
    ；不法侵害他人之身體、健康、名譽、自由、信用、隱私、
    貞操，或不法侵害其他人格法益而情節重大者，被害人雖非
    財產上之損害，亦得請求賠償相當之金額，民法第184 條第
    1項前段、第195條第1項前段分別定有明文。被告侵入原告
    住處竊盜原告所有系爭物品，業如前述，則原告主張被告故
    意不法侵害其財產權、隱私權造成損害，應負財產上及非財
    產上之損害賠償責任等節，自屬有據。
  ⒉次按精神慰撫金之賠償須以人格權遭遇侵害，使精神上受有
    痛苦為必要，其核給之標準固與財產上損害之計算不同，然
    非不可斟酌雙方身分資力與加害程度，及其他各種情形核定
    相當之數額。經查，原告陳稱其現為大學生，從事錄音逐字
    稿之打工等語（見本院訴易卷第86頁）；被告陳稱其學歷為
    高職畢業，曾為砂石車司機等語（見本院訴易卷第87頁）。
    復經本院調取兩造之107年度稅務電子閘門財產所得調件明
    細表，查知原告該年度之所得總額為0元、財產總額為3萬元
    （見本院限閱卷第35頁），被告該年度之所得總額為8萬1,4
    20元、財產總額為0元（見本院限閱卷第39至40頁）。上情
    均為兩造所不爭執（見本院訴易卷第87頁）。本院審酌兩造
    之教育程度、身分、社會地位、經濟狀況及原告所受損害之
    程度等一切情狀，認原告就隱私權遭被告侵害請求精神慰撫
    金4萬4,300元，容有過高，應核減為2萬元，方屬適當。
  ⒊準此，原告因被告侵入住宅竊盜所受損害之項目與數額，為
    財產上損害1萬5,700元及精神慰撫金2萬元，共計3萬5,700
    元。原告依民法第184條第1項前段、第195條第1項規定，請
    求被告給付3萬5,700元，當屬有據。逾上開範圍之請求，則
    非可採。
四、綜上所述，原告依民法第184條第1項前段、第195條第1項規
    定，請求被告給付3萬5,700元，及自起訴狀繕本送達翌日即
    108年9月5日起至清償日止，按週年利率百分之5計算之利息
    ，為有理由，應予准許。逾上開範圍之請求，為無理由，應
    予駁回。
五、本件事證已臻明確，兩造所為其餘攻擊、防禦及舉證，經本
    院審酌後，認與判決結論均無影響，爰不一一論列，附此敘
    明。
參、據上論結，本件原告之訴為一部有理由，一部無理由，依民
    事訴訟法第463條、第385條第1項前段、第79條，判決如主
    文。
中    華    民    國   108    年    12    月    31    日
                  民事第十八庭  
                        審判長法  官  吳青蓉
                              法  官  周美雲
                              法  官  賴彥魁
正本係照原本作成。
不得上訴。
中    華    民    國   108    年    12    月    31    日
                              書記官  高瑞君







附表：
編號 項目 金額 （新臺幣） 單據卷頁 （本院訴易卷） 1 現金（遭竊） 14,000元 -- 2 統一超商商品卡（遭竊） 500元 -- 3 淡水第一信用合作社（印鑑掛失╱更換、補發晶片金融卡） 150元 第57頁 4 機車駕駛執照費（補辦） 200元 第59頁 5 臺灣銀行金融卡（換發） 100元 第61頁 6 郵局金融卡（補發） 100元 第63頁 7 第一商業銀行（金融卡掛失補發、申請） 100元 第65頁 8 玉山商業銀行（印鑑掛失、變更） 100元 第67頁 9 玉山商業銀行（金融卡補發） 100元 第69頁 10 台北富邦商業銀行（掛失╱更換手續費） 100元 第71頁 11 台北富邦商業銀行（金融卡補發、申請） 100元 第73頁 12 中國信託商業銀行（簽帳卡手續費） 100元 第75頁 13 郵局（更換印鑑） 50元 第77頁 小計  15,700元 --